臺灣屏東地方法院民事裁定
111年度司繼字第189號
聲  明  人  潘良田  

            潘聖賢  

            潘亞萍  

上列聲明人聲明拋棄繼承事件，除就聲明人潘良田之部分准予備
查外，就聲明人潘聖賢、潘亞萍之部分爰裁定如下：
    主  文
聲明駁回。
程序費用新臺幣1,000元由聲明人負擔。
    理  由
一、按繼承人得拋棄其繼承權；遺產繼承人，除配偶外，依左列
    順序定之：直系血親卑親屬。父母。兄弟姊妹。祖父母；前
    條所定第一順序之繼承人，以親等近者為先；第1138條所定
    第一順序之繼承人中有拋棄繼承權者，其應繼分歸屬於其他
    同為繼承之人；第一順序之繼承人，其親等近者均拋棄繼承
    權時，由次親等之直系血親卑親屬繼承，民法第1174條第1 
    項、第1138條、第1139條、第1176條第1 項、第5項分別定
    有明文。是向法院聲明拋棄繼承權之前提，必須聲明人於聲
    明時業已取得繼承權，倘聲明人並未取得繼承權，當不得向
    法院聲明拋棄繼承，自不待言。
二、本件聲明意旨略以：聲明人等為被繼承人潘進生（男，民國
    00年0 月0 日生，身分證統一編號：Z000000000號，生前最
    後住所：屏東縣○○鄉○○路00號）之直系血親卑親屬，為繼承
    人。被繼承人於110 年8 月24日死亡，聲明人潘良田與被繼
    承人之關係不佳，直至111 年2 月才透過聲明人叔叔告知被
    繼承人死亡之事實，聲明人等自願拋棄繼承權，爰依法向本
    院聲明拋棄繼承權，請准予備查云云。
三、經查，本件被繼承人於110 年8 月24日死亡，至遲應於111 
    年1 月24日前聲明拋棄繼承，惟聲明人潘良田主張伊與被繼
    承人關係不佳，未與被繼承人共同生活且甚少聯繫，直至11
    1 年2 月始知悉被繼承人死亡情事，經本院職權向屏東○○○○
    ○○○○函查被繼承人死亡登記申請書，其上所載申請人為聲明
    人潘良田之胞姐潘素惠，復據聲明人胞姐潘素惠於本院電話
    詢問時稱伊與聲明人潘良田關係不好，聲明人與被繼承人關
    係亦不佳，未將被繼承人死亡一事告知聲明人，且聲明人並
    未參加被繼承人之喪禮等語，有本院111 年6 月24日電話紀
    錄在卷可參，堪認聲明人對其知悉繼承時點已為釋明並可信
    為真實，是聲明人於111 年2 月10日向本院具狀聲明拋棄繼
    承，未逾拋棄繼承期間，其聲明於法並無不合，應准予備查
    。惟本件聲明人潘聖賢、潘亞萍係聲明人潘良田之子女，亦
    即渠等為被繼承人潘進生之孫子女，惟查被繼承人尚有子女
    即潘素霞、潘素惠、潘素鑾未向本院聲明拋棄繼承，此有本
    院案件查詢清單、戶籍資料附卷可參。揆諸首揭規定，被繼
    承人既有上開先順序繼承人潘素霞、潘素惠、潘素鑾等人未
    聲明拋棄繼承，則聲明人潘聖賢、潘亞萍依法尚未取得繼承
    權，渠等向本院聲明拋棄繼承，於法即有未合，應予駁回。
四、依家事事件法第97條、非訟事件法第21條第1 項前段，裁定
    如主文。
五、如不服本裁定，應於送達後10日內向本院提出抗告狀，並繳
    納抗告費新臺幣1,000 元。
中　　華　　民　　國　　111 　年　　6 　　月　　30　　日
　　　　　　　　　家事庭司法事務官　謝昆達